---
title: "seoul usezoning shpfile"
author: |
  | KwangMin Son
date: \today
output: pdf_document
fontsize: 12pt
incremental: true
header-includes:
  - \usepackage{kotex}
editor_options: 
  chunk_output_type: console
---

## load packages
```{r, message=FALSE}
library(maptools)
library(rgdal)
library(rgeos)
library(raster)
library(tidyverse)
library(sp)
library(geosphere)
```

## **공공데이터 포털 서울특별시 용도구역, 용도지구, 용도지역 위치정보**

공공데이터 포털에서 제공하는 3가지의 용도지역 파일에 대하여 하나의 용도지역 파일로 변환합니다.

이 shp 파일은 주거지역, 공업지역, 그리고 상업지역에 대한 정보를 포함합니다.

기존 ITRF2000 형태의 좌표계를 위경도로 변환하였습니다.

```{r, eval=FALSE, echo = FALSE}
gong_zoning <- readOGR(dsn="usezoning_shpfile/gong",
                       layer="UPIS_SHP_UQA300", encoding = "UTF-8")
gong_zoning <- spTransform(gong_zoning, CRS("+proj=longlat +datum=NAD83"))

ju_zoning <- readOGR(dsn="usezoning_shpfile/ju",
                       layer="UPIS_SHP_UQA100", encoding = "UTF-8")
ju_zoning <- spTransform(ju_zoning, CRS("+proj=longlat +datum=NAD83"))

sang_zoning <- readOGR(dsn="usezoning_shpfile/sang",
                       layer="UPIS_SHP_UQA200", encoding = "UTF-8")
sang_zoning <- spTransform(sang_zoning, CRS("+proj=longlat +datum=NAD83"))

gong_zoning_fty <- fortify(gong_zoning)
sang_zoning_fty <- fortify(sang_zoning)
ju_zoning_fty <- fortify(ju_zoning)

ggplot(data = gong_zoning_fty, aes(x=long, y = lat, group=group)) + geom_path()
ggplot(data = sang_zoning_fty, aes(x=long, y = lat, group=group)) + geom_path()
ggplot(data = ju_zoning_fty, aes(x=long, y = lat, group=group)) + geom_path()
```


## 서울지역 지도 위 용도지역별 시각화
```{r, echo=FALSE, eval=FALSE, message=FALSE}
usezoning <- bind(sang_zoning, gong_zoning)
usezoning <- bind(usezoning, ju_zoning)

### 결측값 수정
usezoning@data[which(is.na(usezoning@data$ENT_NAME)),"ENT_NAME"] <- "제1종일반주거지역"

usezoning_fty <- fortify(usezoning)
usezoning_label <- data.frame(id = as.character(1:5910),
                              LABEL = usezoning@data$LABEL,
                              ENT_NAME = usezoning@data$ENT_NAME)
usezoning_fty <- left_join(usezoning_fty,
                           usezoning_label)

#writeOGR(dsn="usezoning_shpfile", layer="seoul_usezoning", usezoning, driver="ESRI Shapefile")
```

```{r, echo=FALSE, message=FALSE, warning=FALSE}
usezoning <- readOGR(dsn="data", layer="seoul_usezoning",
                     encoding = "UTF-8", verbose = TRUE)

usezoning_fty <- fortify(usezoning)
usezoning_label <- data.frame(id = as.character(0:5909),
                              LABEL = usezoning@data$LABEL,
                              ENT_NAME = usezoning@data$ENT_NAME)
usezoning_fty <- left_join(usezoning_fty,
                           usezoning_label)
usezoning_fty$ENT_NAME <- iconv(as.character(usezoning_fty$ENT_NAME), "cp949")

ggplot(data = usezoning_fty, aes(x=long, y = lat, group=group, col=ENT_NAME)) +
  geom_path() + theme_bw() + xlab("경도") + ylab("위도")
#ggsave(filename="usezoning_seoul_shp.pdf", path="D:/workspace/seoulsubway_G/line_G/figure")
```


## 용도지역을 주거/상업/공업/녹지/etc 로 구분
```{r, message=FALSE, warning=FALSE}
usezoning_fty$usz <- ifelse(str_detect(usezoning_fty$ENT_NAME, "준주거"),
                                 "상업", as.character(usezoning_fty$ENT_NAME))
usezoning_fty$usz <- ifelse(str_detect(usezoning_fty$usz, "주거"),
                                 "주거", as.character(usezoning_fty$usz))
usezoning_fty$usz <- ifelse(str_detect(usezoning_fty$usz, "상업"),
                                 "상업", as.character(usezoning_fty$usz))
usezoning_fty$usz <- ifelse(str_detect(usezoning_fty$usz, "공업"),
                                 "공업", as.character(usezoning_fty$usz))
usezoning_fty$usz <- ifelse(str_detect(usezoning_fty$usz, "자연녹지지역"),
                                 "녹지", as.character(usezoning_fty$usz))
usezoning_fty$usz <- ifelse(str_detect(usezoning_fty$usz, "기타사업"),
                                 "etc", as.character(usezoning_fty$usz))
usezoning_fty$usz <- ifelse(str_detect(usezoning_fty$usz, "도시계획 시설"),
                                 "etc", as.character(usezoning_fty$usz))
usezoning_fty$usz <- ifelse(str_detect(usezoning_fty$usz, "용도지역"),
                                 "etc", as.character(usezoning_fty$usz))
```

## 지하철 데이터를 이용한 주위 용도지역 구분 확인

지하철 역을 기준으로 너비 1km^2의 정사각형 공간 내 용도지역 형태를 확인하였습니다.

정량화한 데이터 수치로 위 5개의 용도지역 수치를 반영하고 싶습니다.

```{r , message=FALSE, warning=FALSE}
station <- data.table::fread(file="../data/station_seoul.csv")
station <- station %>% dplyr::select(-V1, -ExCode)

find_usezoning <- function(long_rec, lat_rec){
  longlat_cut <- usezoning_fty %>% 
    filter(long <= long_rec + 0.00566 & long >= long_rec -0.00566) %>% 
    filter(lat <= lat_rec + 0.00449 & lat >= lat_rec -0.00449)
  ### long 기준으로 0.00566정도는 좌우로 약 500m 거리의 지점을 의미합니다.
  ### lat 기준으로 0.00449정도는 상하로 약 500m 거리의 지점을 의미합니다.
  ### 즉, 역 기준으로 1km의 정사각형 박스 내 용도지역을 확인하는 방법입니다.
  result <- longlat_cut %>% dplyr::select(id, usz) %>% 
    group_by(usz) %>% unique() %>% summarise(n=n())
  gg <- ggplot(longlat_cut, aes(x=long, y=lat, group=group, col=usz)) + geom_path()
  result_list <- list(table = result, plot = gg)
  result_list
}


station[21,]
find_usezoning(long_rec = station$long[21], lat_rec = station$lat[21])
```

## 그리드를 이용한 용도지역 점수 계산 

* 100m 간격으로 그리드를 생성하여 가우시안 커널을 통하여 가중치 부여

* 용도지역별 합계를 통하여 지하철역의 반경 500m 점수 계산

```{r}
cs <- c(0.00092, 0.0009)
grdpts <- makegrid(usezoning, cellsize = cs)
spgrd <- SpatialPoints(grdpts, proj4string = CRS(proj4string(usezoning)))
spgrdWithin <- SpatialPixels(spgrd[usezoning,])

## match with shp data file
inusz <- over(spgrdWithin, usezoning)

## make dataset
gridpoint <- spgrdWithin@coords
gridpoint_usz <- cbind(gridpoint, as.character(inusz$LABEL))
gridpoint_usz <- as.data.frame(gridpoint_usz)
colnames(gridpoint_usz) <- c("long", "lat", "usz")

## make rules about category about usezoning
gridpoint_usz$type <- ifelse(str_detect(gridpoint_usz$usz, "준주거"),
                                 "준주거", as.character(gridpoint_usz$usz))
gridpoint_usz$type <- ifelse(str_detect(gridpoint_usz$type, "주거"),
                                 "주거", as.character(gridpoint_usz$type))
gridpoint_usz$type <- ifelse(str_detect(gridpoint_usz$type, "상업"),
                                 "상업", as.character(gridpoint_usz$type))
gridpoint_usz$type <- ifelse(str_detect(gridpoint_usz$type, "공업"),
                                 "공업", as.character(gridpoint_usz$type))
gridpoint_usz$type <- ifelse(str_detect(gridpoint_usz$type, "자연녹지지역"),
                                 "etc", as.character(gridpoint_usz$type))
gridpoint_usz$type <- ifelse(str_detect(gridpoint_usz$type, "기타사업"),
                                 "etc", as.character(gridpoint_usz$type))
gridpoint_usz$type <- ifelse(str_detect(gridpoint_usz$type, "도시계획 시설|용도지역|토지구획정리사업"), "etc", as.character(gridpoint_usz$type))
## check ratio about usezoning type
# table(gridpoint_usz$type)

## preprocessing
gridpoint_usz$long <- as.character(gridpoint_usz$long)
gridpoint_usz$lat <- as.character(gridpoint_usz$lat)
gridpoint_usz$usz <- as.character(gridpoint_usz$usz)

# edit gausskernel in KRLS pack.
gausskernel_Haversine <- function (origin, mat = NULL, sigma = NULL) {
    return(exp(-1 * as.matrix(distHaversine(origin, mat)^2)/sigma))
}


find_usezoning_circle <- function(long_select, lat_select, sd_select){
  data(gridpoint_usz, envir = environment())
  data(usezoning_fty, envir = environment())
  longcut <- gridpoint_usz[which(gridpoint_usz$long <= long_select + 0.006 &
                                 gridpoint_usz$long >= long_select -0.006),]
  ### long 기준으로 0.00566정도는 좌우로 약 500m 거리의 지점을 의미합니다.
  latcut <- longcut[which(longcut$lat <= lat_select + 0.005 &
                          longcut$lat >= lat_select - 0.005),]
  ### lat 기준으로 0.00449정도는 상하로 약 500m 거리의 지점을 의미합니다.
  ### 즉, 역 기준으로 1km의 정사각형 구간으로 공간을 한정합니다.
  ### 이후 distHaversine 수식을 이용하여 500m 내에 포함되는 spot만 간추려냅니다.
  dist <- c()
  for(i in 1:nrow(latcut)){
    dist[i] <- distHaversine(c(as.numeric(latcut$long[i]),
                               as.numeric(latcut$lat[i])),
                               c(long_select, lat_select))
  }
  latcut_result <- latcut[which(dist <= 500 & dist !=0),]
  latcut_result$dist <- dist[which(dist <= 500 & dist !=0)]
  if(length(dist)==1){
    latcut_result <- latcut
  }
  latcut_result$weight_sd <- 
    gausskernel_Haversine(origin = c(long_select, lat_select),
                          mat = data.matrix(latcut_result[,c("long","lat")]),
                          sigma = sd_select^2)[,1]
  if(length(dist)==1){
    latcut_result$weight_sd <- 0
  }
  result <- latcut_result %>% 
    group_by(type) %>% 
    summarise(ratio=sum(weight_sd)) %>% spread(type, ratio)
  
  station_fty <- usezoning_fty %>% 
    filter(long <= long_select + 0.006, long > long_select - 0.006,
           lat <= lat_select + 0.005, lat > lat_select - 0.005)  
  
  gg <- ggplot() + 
    geom_polygon(aes(x=long, y=lat, group=group), 
                 fill='white', color='black', data=station_fty) + 
    geom_point(data = latcut_result, 
               aes(x=as.numeric(long), y=as.numeric(lat), 
                   col = type, size=weight_sd)) + 
    theme_bw() + xlab("경도") + ylab("위도")
  #n_point <- nrow(latcut_result)
  result_list <- list(table = result, plot = gg)
  result_list
}


station[21,]
result <- find_usezoning_circle(long_select = station$long[21], lat_select = station$lat[21], sd_select = 500) 

result$plot
#ggsave(filename="ddp.pdf", path="D:/workspace/seoulsubway_G/line_G/figure")
```

